臺灣高等法院民事判決
110年度上易字第984號
上  訴  人  劉宗憲  
被  上訴人  莫國炎  
上列當事人間請求給付價金事件，上訴人對於中華民國110年8月
27日臺灣桃園地方法院110年度訴字第768號第一審判決提起上訴
，本院於111年1月5日言詞辯論終結，判決如下：
    主      文
上訴駁回。
第二審訴訟費用由上訴人負擔。
    事實及理由
壹、程序方面：
    被上訴人經合法通知未於言詞辯論期日到場，核無民事訴訟
    法第386條所列各款情形，爰依上訴人之聲請，由其一造辯
    論而為判決。
貳、實體方面：
一、上訴人主張：伊於民國94年3月間將附表所列物品寄放在被
    上訴人位於桃園縣○○鎮（現改制為○○市○○區）○○路000號店
    舖內，約定由被上訴人訂價出售，出售後應依附表所列價格
    與伊結算付款。被上訴人已將附表編號1、3至5、7、8、10
    、11、13所列物品售出，至於編號2、6、9、12之物品雖尚
    未出售，但被上訴人拒絕歸還，故應依附表所列價格給付伊
    寄賣價金合計新臺幣（下同）52萬500元等情。爰依寄賣之
    法律關係，請求被上訴人如數給付，並自支付命令送達翌日
    （即110年4月8日）起，按年息3%計付遲延利息（原審就此
    判決上訴人敗訴，上訴人不服提起上訴，其於原審請求逾前
    述部分，非本院審理範圍）。並上訴聲明：㈠原判決關於駁
    回伊後開之訴部分廢棄。㈡被上訴人應給付伊52萬500元，及
    自支付命令送達被上訴人翌日起至清償日止，按年息3%計算
    之利息。
二、被上訴人未於言詞辯論到場，僅以書狀陳述略以：伊從未接
    受上訴人寄賣物品，上訴人所述並無憑據，不得以自製之估
    價單，請求伊給付金錢。縱認兩造成立寄賣契約，上訴人之
    請求權亦已罹於時效而消滅等語置辯，並請求駁回上訴。
三、本院之判斷：　
  ㈠按當事人主張有利於己之事實者，就其事實有舉證之責任。
    民事訴訟法第277條前段定有明文。又按請求履行債務之訴
    ，除被告自認原告所主張債權發生原因之事實外，應先由原
    告就其主張此項事實，負舉證之責任，必須證明其為真實後
    ，被告於其抗辯事實，始應負證明之責任，此為舉證責任分
    擔之原則（最高法院82年度台上字第147號判決意旨參照）
    。
  ㈡本件上訴人主張兩造就附表所列物品成立寄賣契約，上訴人
    已交付該等物品予被上訴人訂價出售等情，業經被上訴人否
    認，依照前揭規定及說明，上訴人應先就其所主張債權發生
    原因之事實，即兩造間就附表所列物品成立寄賣契約，及上
    訴人交付物品予被上訴人出售之主張，負舉證責任。經查：
  ⒈上訴人就其前揭主張，雖提出估價單、客戶歷史交易明細查
    詢及照片為證（見原審促字卷第5頁、本院卷第73至75、71
    至72頁）。然上訴人自承估價單由伊自行書寫（見本院卷第
    40頁），且觀諸該估價單，未見被上訴人簽章確認，不能據
    之認定兩造就附表所列物品成立寄賣契約，亦無從據之認定
    上訴人交付該等物品予被上訴人；前揭客戶歷史交易明細乃
    上訴人設在臺灣土地銀行帳戶之交易紀錄，交易日期自101
    年8月27日起至104年4月17日止，上訴人並據之主張被上訴
    人分別於103年5月6日、103年5月13日、103年8月2日、103
    年9月2日、104年2月3日分別給付伊5萬元、10萬5000元、17
    萬元、6萬7000元、10萬元之財神代工費或漂流木費用（見
    本院卷第69頁），惟此與所主張兩造間於94年3月間成立寄
    賣契約而被上訴人拒絕給付寄賣價金無關，亦無從據之認定
    上訴人就附表所列物品成立寄賣契約，更無從認定上訴人交
    付該等物品予被上訴人；所提出之照片，乃靜置物品之攝影
    ，仍不能證明兩造成立寄賣契約及上訴人交付附表所列物品
    予被上訴人。
  ⒉上訴人聲請核發支付命令時原陳稱：被上訴人於94年3月1日
    至96年3月20日期間到○○鎮向伊拿附表所列藝品、木雕、佛
    像云云（見原審促字卷第2頁），於本院審理中則陳稱：伊
    從事木雕佛像工作，於80年左右認識被上訴人，估價單是伊
    於94年3月1日在家裡書寫。被上訴人在伊書寫估價單前，分
    5次找伊拿估價單所載物品。伊在94年3月1日整理出來，寫
    成估價單，單價與金額是伊依批貨成本加計運費再加計2成
    利潤計算。兩造說好物品給被上訴人出售，出售時要結算云
    云（見本院卷第43至44頁）。上訴人先稱：被上訴人於94年
    3月1日至96年3月20日間向伊拿取附表所列物品，後謂：於9
    4年3月1日以前，分5次向伊拿取，其就寄賣時間之主張，前
    後矛盾，更難憑採。 
 ㈢上訴人另主張：附表編號2、6、9、12之物品僅伊獨家擁有，
   寄予被上訴人出售，現仍放在被上訴人經營之店舖內，故聲
   請派員至桃園市○○區○○路0段000號店舖，調查物品是否仍在
   該處，以證明伊與被上訴人成立寄賣契約，並交付該等物品
   予被上訴人出售云云。然上訴人就其主張附表編號2、6、9、
   12之物品僅伊獨家擁有乙節，未先舉證以實其說，縱該等物
   品現放在被上訴人經營之店舖內，亦不能據之認定兩造成立
   寄賣契約及上訴人交付物品予被上訴人出售，自無調查必要
   ，附此敘明。    
四、綜上所述，上訴人依寄賣之法律關係，請求被上訴人給付52
    萬500元，及自支付命令送達翌日起至清償日止，按年息3%
    計算之利息，非屬正當，不應准許。原審就此為上訴人敗訴
    之判決，並無不合。上訴論旨指摘原判決此部分不當，求予
    廢棄改判，為無理由，應駁回其上訴。
五、本件事證已臻明確，兩造其餘之攻擊或防禦方法及所用之證
    據，經本院斟酌後，認為均不足以影響本判決之結果，爰不
    逐一論列，附此敘明。
六、據上論結，本件上訴為無理由。依民事訴訟法第449條第1項
    、第78條、第463條、第385條第1項前段，判決如主文。
中　　華　　民　　國　　111 　年　　1 　　月　　18　　日
                  民事第十四庭  
                        審判長法  官  蔡和憲
                              法  官  周珮琦
                              法  官  周群翔
正本係照原本作成。
不得上訴。
中　　華　　民　　國　　111 　年　　1 　　月　　19　　日

                              書記官  秦千瑜
附表（幣別/單位：新臺幣/元） 
編號   品         名 數  量 價  格 01 檜木（1尺3才） 5塊 22500 02 樟木坐關公（2尺2） 1尊 45000 03 樟木坐土地公 1尊 45000 04 牡丹花（7尺×2尺） 1個 25000 05 梅蘭竹菊 3組 48000 06 肖楠觀音（1尺6） 5尊 80000 07 鐘乳石 1批 120000 08 黃楊木石頭黃瓜 5件 40000 09 檜木楊戩（1尺3） 1尊 15000 10 壽翁（4尺2） 1坐 36000 11 樟木老公婆 2對 16000 12 立關公（2尺2） 2尊 12000 13 檜木觀音（1尺3） 2尊 16000 合           計   520500